臺灣新北地方法院刑事判決
111年度審易字第1404號
公  訴  人  臺灣新北地方檢察署檢察官
被      告  林佳儀



選任辯護人  李艾倫律師
上列被告因竊盜案件，經檢察官提起公訴（111年度偵字24446號
），被告於本院準備程序中就被訴事實為有罪之陳述，經本院裁
定進行簡式審判程序，判決如下：
    主  文
林佳儀攜帶兇器竊盜，處有期徒刑參月，如易科罰金，以新臺幣
壹仟元折算壹日。緩刑貳年。扣案之小鐮刀壹把沒收。
    事  實
一、林佳儀意圖為自己之不法所有，基於竊盜之犯意，於民國11
    1年6月10日8時37分許，在新北市○○區○○○路00巷○號林森元
    住處旁，見該處種植之芋頭無人看管，竟持客觀上足對人之
    生命、身體、安全構成威脅，具有危險性而可供兇器使用之
    小鐮刀1把，刈取該處林森元所種植之芋頭4株，得手後旋即
    逃逸。嗣林森元見林佳儀手持芋頭經過，察覺有異遂上前詢
    問並報警處理，經警到場而當場查獲，並扣得上開芋頭4株
    （業已發還林森元）及小鐮刀1把。
二、案經林森元訴由新北市政府警察局三重分局報告臺灣新北地
    方檢察署檢察官偵查起訴。
    理  由
壹、程序方面：
    本件被告林佳儀所犯係死刑、無期徒刑、最輕本刑為3年以
    上有期徒刑以外之罪，其於準備程序中就被訴事實為有罪之
    陳述，經法官告知簡式審判程序之旨，並聽取公訴人、被告
    及辯護人之意見後，依刑事訴訟法第273條之1第1項規定，
    裁定本案改依簡式審判程序審理，且依刑事訴訟法第273條
    之2及第159條第2項規定，不適用傳聞法則有關限制證據能
    力之相關規定，合先敘明。
貳、實體方面：
一、上揭犯罪事實，業據被告林佳儀於警詢時、偵查中、本院準
    備程序及審理時均坦承不諱，核與證人即告訴人林森元於警
    詢時之證述相符，並有新北市政府警察局三重分局扣押筆錄
    、扣押物品目錄表各1份、贓物認領保管單1紙、監視器錄影
    畫面截圖照片3張、現場及扣案物、被告遭查獲時之穿著照
    片共4張、監視器錄影畫面光碟1片在卷可稽（見偵查卷第10
    至12、14、17至18頁），足認被告之自白與事實相符，洵堪
    採為認定事實之依據。本案事證明確，被告犯行，堪以認定
    ，應依法論科。
二、論罪科刑：
  ㈠按刑法第321條第1項第3款之攜帶兇器竊盜罪，係以行為人攜
    帶兇器竊盜為其加重條件，此所謂兇器，其種類並無限制，
    凡客觀上足對人之生命、身體、安全構成威脅，具有危險性
    之兇器均屬之，且祇須行竊時攜帶此種具有危險性之兇器為
    已足，並不以攜帶之初有行竊之意圖為必要（最高法院79年
    度台上字第5253號判例意旨可資參照）。查，被告行竊時所
    使用之小鐮刀，乃金屬所製，質地堅硬，並可用以割斷物品
    ，如以之攻擊人體，足以造成相當之傷害，是可認該物客觀
    上可對人之生命、身體、安全構成威脅，具有危險性，而屬
    刑法第321條第1項第3款所稱之兇器。是核被告所為，係犯
    刑法第321條第1項第3款之攜帶兇器竊盜罪。
　㈡按犯罪情狀顯可憫恕，即認科以最低刑度仍嫌過重者，得酌
    量減輕其刑，刑法第59條定有明文。所謂犯罪情狀顯可憫恕
    ，應就犯罪一切情狀，予以全盤考量，審酌其犯罪有無可憫
    恕之事由，即有無特殊之原因與環境，在客觀上足以引起一
    般同情，以及宣告法定低度刑，是否猶嫌過重等等，以為判
    斷；且刑法第59條所謂「犯罪之情狀」顯可憫恕，與刑法第
    57條所稱之審酌「一切情狀」，二者並非屬截然不同之範圍
    ，於裁判上酌量減輕其刑時，本應就犯罪一切情狀（包括刑
    法第57條所列舉之10款事項），予以全盤考量，審酌其犯罪
    有無可憫恕之事由，以為判斷，故適用第59條酌量減輕其刑
    時，並不排除第57條所列舉10款事由之審酌（最高法院51年
    台上字第899號判例、70年度第6次刑事庭會議決議、95年度
    台上字第6157號、101年度台上字第5393號判決意旨參照）
    。又按刑法第321條第1項加重竊盜罪之法定刑為「6月以上5
    年以下有期徒刑，得併科50萬元以下罰金」，衡以同為竊盜
    之人，其原因動機不一，犯罪情節未必盡同，其所造成危害
    社會之程度有異，法律科處此類犯罪，所設定之法定最低本
    刑卻相同，不可謂不重。於此情形，倘依其情狀處以較法定
    刑度為低之有期徒刑，即足以懲儆，並可達防衛社會秩序安
    全之目的者，自非不可依客觀之犯行與主觀之惡性二者加以
    考量其情狀是否有可憫恕之處，適用刑法第59條之規定酌量
    減輕其刑，期使個案裁判之量刑能斟酌至當，符合比例原則
    。查，被告本案所犯攜帶兇器竊盜犯行固值非難，惟本院審
    酌被告行竊之時間為日間，處所為路邊，是被告攜帶兇器所
    生之危險性程度實屬較輕，且其所竊財物為芋頭4株，客觀
    價值非鉅，並旋遭警方扣押發還告訴人，犯罪情節尚非重大
    ，被告並自陳係因沒錢買食物，才刈取芋頭來吃等語，是綜
    其犯罪情狀以觀，縱科以最低度法定刑仍嫌過重，實有「情
    輕法重」之感，在客觀上足以引起一般之同情，顯可憫恕，
    爰依刑法第59條規定酌減其刑。
  ㈢爰審酌被告因一時經濟困窘，未能依合法途徑尋求協助，竟
    持小鐮刀竊取告訴人種植之芋頭，欠缺尊重他人財產權之觀
    念，惟念其犯後坦承犯行，且前無犯罪科刑紀錄，有臺灣高
    等法院被告前案紀錄表在卷可參，素行尚可，雖提出願賠償
    告訴人新臺幣5千元以尋求和解，但因與告訴人要求之賠償
    金額差距過大而未能成立調解（參見調解事件報告書），並
    兼衡其犯罪之動機、目的、手段、所竊取之財物價值，竊得
    財物已經警方扣押發還告訴人，及其自陳國中畢業之智識程
    度，目前無業、仰賴國民年金及靠鄰居接濟為生、無須扶養
    家人之生活狀況一切情狀，量處如主文所示之刑，並諭知如
    易科罰金之折算標準，以資懲儆。
  ㈣又被告前未曾因故意犯罪而受有期徒刑以上刑之宣告，有臺
    灣高等法院被告前案紀錄表在卷可稽，因一時失慮，偶罹刑
    典，事後已坦承犯行，深具悔意，本院認其經此偵審程序及
    罪刑之宣告，應知所警惕而無再犯之虞，本院因認暫不執行
    其刑為當，併予宣告緩刑2年，以啟自新。
三、沒收：
  ㈠按供犯罪所用、犯罪預備之物或犯罪所生之物，屬於犯罪行
    為人者，得沒收之，刑法第38條第2項前段定有明文。又犯
    罪所得，屬於犯罪行為人者，沒收之；前二項之沒收，於全
    部或一部不能沒收或不宜執行沒收時，追徵其價額；犯罪所
    得已實際合法發還被害人者，不予宣告沒收或追徵，刑法第
    38條之1第1項前段、第3項、第5項分別定有明文。
  ㈡查，被告竊得之芋頭4株，業經警方扣押發還告訴人一節，有
    贓物認領保管單1紙在卷可稽，爰依刑法第38條之1第5項之
    規定，不予宣告沒收或追徵。又扣案之小鐮刀1把，係被告
    所有，供犯罪所用之物，爰依刑法第38條第2項前段規定宣
    告沒收之。
據上論斷，應依刑事訴訟法第273條之1第1項、第299條第1項前
段，刑法第321條第1項第3款、第41條第1項前段、第59條、第74
條第1項第1款、第38條第2項前段，刑法施行法第1條之1第1項，
判決如主文。
本案經檢察官彭毓婷提起公訴，經檢察官張啓聰到庭執行職務。
中　　華　　民　　國　　111 　年　　9 　　月　　7 　　日
                  刑事第二十五庭  法  官      曾淑娟
如不服本判決，應於判決送達後20日內敘明上訴理由，向本院提
出上訴狀（應附繕本），上訴於臺灣高等法院。其未敘述上訴理
由者，應於上訴期間屆滿後20日內向本院補提理由書「切勿逕送
上級法院」。
                                  書記官      王若安 　
中　　華　　民　　國　　111 　年　　9 　　月　　8 　　日
附錄本案論罪科刑法條全文：
中華民國刑法第321條
犯前條第一項、第二項之罪而有下列情形之一者，處6月以上5年
以下有期徒刑，得併科50萬元以下罰金：
一、侵入住宅或有人居住之建築物、船艦或隱匿其內而犯之。
二、毀越門窗、牆垣或其他安全設備而犯之。
三、攜帶兇器而犯之。
四、結夥三人以上而犯之。
五、乘火災、水災或其他災害之際而犯之。
六、在車站、港埠、航空站或其他供水、陸、空公眾運輸之舟、
    車、航空機內而犯之。
前項之未遂犯罰之。